【裁判字號】    89,訴,704
【裁判日期】    891221
【裁判案由】    衛星廣播電視法
【裁判全文】
臺北高等行政法院判決                              八十九年度訴字第七○四號
                              .
    原      告  東森華榮傳播事.
                業股份有限公司
    代  表  人  甲○○
                              .
                              .
    訴訟代理人  丙○○
    被      告  行政院新聞局
    代  表  人  蘇正平
    訴訟代理人  丁○○
右當事人間因衛星廣播電視法事件，原告不服行政院新聞局中華民國八十九年六月二
十七日八十九聞訴字第○九五三六號訴願決定，提起行政訴訟。本院判決如左：
    主  文
原告之訴駁回。
訴訟費用由原告負擔。
    事  實
緣原告所製播之「中都卡通台」頻道於民國（以下同）八十九年一月一日十四時三十
分至十五時三十分重複播送之「乃哥時間」節目，其內容主要係介紹「頭極明兒童筆
記型電腦」，節目進行中主持人與受訪使用者不斷提及產品名稱，說明使用該產品後
之好處，另以舉辦獎學金比賽為由，實施贈獎活動，謂「．．．第五關者，贈送電腦
一部，突破第六關者，可得獎金一萬元．．．」及「中文版正式上市台灣」等字幕，
致節目與廣告無法區分。被告以上開情事，明顯節目廣告化，違反衛星廣播電視法第
十九條第一項規定。另查原告「中都卡通台」前因違反節目管理規定，經被告於八十
八年十二月七日及十八日分別以（八八）怡廣四字第二○○六四號及第二○七七五號
二函核處在案。茲再違規，應依衛星廣播電視法第三十七條第一項第一款處罰鍰新台
幣（以下同）三十萬元，並請立即改正。原告不服，提起訴願，遭駁回後，遂向本院
提起本件行政訴訟。茲摘敘兩造之訴辯意旨如左：
甲、原告方面：
一、聲明：求為判決訴願決定及原處分均撤銷。
二、陳述：
１、本件「乃哥時間」節目乃原告將特定時段賣給託播公司製播其自製節目，該節目
    內容及編排方式均是託播公司自行製作，原告並無權更改該節目內容，若原告任
    意更改該節目內容，亦恐有涉及侵害其著作權之虞；與本件類似之案例，即最近
    衛視中文台以賣時段方式給芮森國際股份有限公司（以下簡稱芮森公司）播放節
    目「丰姿綽約」及「窈窕淑女俱樂部」，因該節目被衛視認定涉及廣告化，而遭
    衛視中文台停播，嗣遭芮森公司以衛視中文台違約及違反著作權之由向法院聲請
    假處分，法院亦裁定衛視中文台應在雙方當初簽下協議書的合作截止日期內，芮
    森公司買斷的時段除播放債權人（即託播人芮森公司）所提供之節目外，禁止播
    放其他節目或廣告。準此，依司法實務之見，即便是原告知悉該節目有廣告化之
    嫌，亦無更改該節目之權利，此並非如訴願決定機關所言乃單純私法契約行為；
    被告對原告之處分顯令原告陷於兩難，失其妥當性。
２、請撤銷訴願決定及原處分。
乙、被告方面：
一、聲明：求為判決如主文所示。
二、陳述：
１、原告所製播之「中都卡通台」頻道於右開時間重複播送之「乃哥時間」節目與廣
    告未明顯區分，右開事實明確。
２、原告為衛星廣播電視事業，應遵守衛星廣播電視法第十九條第一項、第三十五條
    第三款、第三十七條第一項第一款等相關規定。至原告稱係將特定時段賣給託播
    公司，原告無權更改其內容，惟此乃原告與託播公司間之私法契約行為，尚不得
    據此免除其公法上義務。原告所持理由係規避責任之詞，冀邀寬免，顯不足採。
３、請駁回原告之訴。
    理  由
一、按「節目應維持完整性，並與廣告區分。」、「衛星廣播電視事業或境外衛星廣
    播電視事業有下列情形之一者，予以警告︰．．．三  違反．．．第十九條．．
    ．規定者。」、「衛星廣播電視事業或境外衛星廣播電視事業有下列情形之一者
    ，處新台幣二十萬元以上二百萬元以下罰鍰，並通知限期改正，逾期不改正者，
    得按次連續處罰︰一  一年內經處罰二次，再有前二條各款情形之一者。」，衛
    星廣播電視法第十九條第一項、第三十五條第三款、第三十七條第一項第一款分
    別定有明文。
二、本件原告主張：「乃哥時間」節目乃原告將特定時段賣給託播公司製播其自製節
    目，該節目內容及編排方式均是託播公司自行製作，原告並無權更改該節目內容
    ，若原告任意更改該節目內容，亦恐有涉及侵害其著作權之虞。依司法實務之見
    ，即便是原告知悉該節目有廣告化之嫌，亦無更改該節目之權利，此並非如訴願
    決定機關所言乃單純私法契約行為；被告對原告之處分顯令原告陷於兩難，失其
    妥當性，請撤銷訴願決定及原處分云云。被告則辯稱：原告所製播之「中都卡通
    台」頻道於右開時間重複播送之「乃哥時間」節目與廣告未明顯區分，事實明確
    。原告為衛星廣播電視事業，應遵守衛星廣播電視法等相關規定。至原告稱係將
    特定時段賣給託播公司，原告無權更改其內容，惟此乃原告與託播公司間之私法
    契約行為，尚不得據此免除其公法上義務。原告之詞顯不足採，請駁回原告之訴
    等語。
三、查原告係衛星廣播電視事業，原告所製播之「中都卡通台」頻道於八十九年一月
    一日十四時三十分至十五時三十分重複播送之「乃哥時間」節目，其內容主要係
    介紹「頭極明兒童筆記型電腦」，節目進行中主持人與受訪使用者不斷提及產品
    名稱，說明使用該產品後之好處，另以舉辦獎學金比賽為由，實施贈獎活動，謂
    「．．．第五關者，贈送電腦一部，突破第六關者，可得獎金一萬元．．．」及
    「中文版正式上市台灣」等字幕，致節目與廣告無法區分。又原告所製播之「中
    都卡通台」前因違反節目管理規定，經被告於八十八年十二月七日及十八日分別
    以（八八）怡廣四字第二○○六四號及第二○七七五號二函核處在案之事實，業
    據原告自認明確，並有被告八十八年十二月七日（八八）怡廣四字第二○○六四
    號函及八十八年十二月十八日（八八）怡廣四字第二○七七五號函附於訴願卷可
    證，自堪信為真實。
四、原告既係衛星廣播電視事業，則依首揭衛星廣播電視法第十九條第一項：「節目
    應維持完整性，並與廣告區分。」之規定，原告自不得違反，惟其所製播之「中
    都卡通台」頻道，於八十九年一月一日十四時三十分至十五時三十分重複播送之
    「乃哥時間」節目，節目內容涉及廣告化，已違反首揭衛星廣播電視法第十九條
    第一項規定之事實明確，被告依首揭衛星廣播電視法第三十七條第一項第一款處
    以罰鍰三十萬元，並請立即改正，認事用法並無不當。原告未盡注意之義務，任
    令該違法節目於衛星廣播電視播送頻道中播出，自有過失，應負法律上責任。另
    首揭衛星廣播電視法第十九條第一項之規定係為維護公共利益，原告與第三人間
    之合約，純屬私權間之法律關係，不得據此免除其公法上應負之義務。原告主張
    其無權更改託播公司自行製作之節目內容，否則恐有涉及侵害其著作權之虞云云
    ，不足採信。是被告依首揭規定，核處原告罰鍰，並請立即改正，並無違誤，訴
    願決定予以維持，亦無不合。原告復執前詞爭執，難認為有理由，應予駁回。
據上論結，本件原告之訴為無理由，爰依行政訴訟法第一百九十五條第一項後段、第
九十八條第三項前段，判決如主文。
中      華      民      國    八十九    年     十二     月    二十一    日
                                          臺北高等行政法院第三庭
                                              審判長法  官  徐瑞晃
                                                    法  官  曹瑞卿
                                                    法  官  吳慧娟
右為正本係照原本作成。
如不服本判決，應於送達後二十日內，向本院提出上訴狀並表明上訴理由，如於本判
決宣示後送達前提起上訴者，應於判決送達後二十日內補提上訴理由書（須按他造人
數附繕本）。
中      華      民      國    八十九    年     十二     月    二十一    日
                                                    書記官  葉冠伸


司法院資訊處製作；財團法人民間司法改革基金會備份。
